【裁判字號】    99,訴,1446
【裁判日期】    991222
【裁判案由】    違反毒品危害防制條例
【裁判全文】
臺灣彰化地方法院刑事判決              99年度訴字第1446號
公  訴  人  臺灣彰化地方法院檢察署檢察官
被      告  鄭昆林
上列被告因違反毒品危害防制條例案件，經檢察官提起公訴（99
年度毒偵字第1884號），本院依簡式審判程序審理，判決如下：
    主  文
鄭昆林施用第一級毒品，累犯，處有期徒刑捌月。
    犯罪事實
一、鄭昆林前於民國91年間因施用毒品案件，經本院以91年度訴
    字第861 號刑事判決判處有期徒1 年、6 月，應執行有期徒
    刑1 年4 月確定；又於92年間因施用毒品案件，經本院以92
    年度易字第661 號刑事判決判處有期徒刑8 月確定，上開2
    案，經送監接續執行，於94年8 月8 日因縮短刑期假釋出監
    ，假釋期間並付保護管束，於94年10月15日保護管束期滿未
    經撤銷假釋，視為已執行完畢論。再於95年間因竊盜案件，
    經本院以95年度易字第365 號刑事判決判處有期徒刑7 月確
    定，嗣本院經依中華民國96年罪犯減刑條例以98年度聲減字
    第71號裁定減其宣告刑為有期徒刑3 月又15日確定；復因施
    用毒品案件，經本院以95年度訴字第1066號刑事判決判處有
    期徒刑1 年4 月、10月，應執行有期徒刑2 年確定，再因竊
    盜案件，經臺灣雲林地方法院以95年度易字第530 號刑事判
    決判處有期徒刑6 月、6 月，應執行有期徒刑10月確定，上
    開2 案，嗣經臺灣雲林地方法院依中華民國96年罪犯減刑條
    例以96年度聲減字第1682號裁定分別減其宣告刑為有期徒刑
    8 月、5 月，應執行有期徒刑1 年確定；及減其宣告刑為3
    月、3 月，應執行有期徒刑5 月確定；於96年間因施用毒品
    案件，經本院以96年度訴字第870 號刑事判決判處有期徒刑
    9 月確定；因竊盜案件，經本院以96年度易字第733 號刑事
    判決判處有期徒刑3 月確定，上開2 案，嗣經本院依中華民
    國96年罪犯減刑條例以96年度聲減字第4005號裁定減其宣告
    刑為有期徒刑4 月又15日、1 月又15日，與業經減刑之臺灣
    雲林地方法院95年度易字第530 號刑事判決，定應執行有期
    徒刑11月確定，經送監接續執行，於97年12月18日因縮短刑
    期假釋出監，於假釋其間更犯毒品案件而遭撤銷假釋，惟殘
    刑2 月又6 日於減刑前已執行完畢，故免予執行。再於98年
    間，因施用毒品案件，經本院以98年度訴字第608 號刑事判
    決判處有期徒刑7 月確定；再因施用毒品案件，經本院以98
    年度訴字第461 號刑事判決判處有期徒刑7 月確定，上開2
    案，嗣經本院以98年度聲字第1435號裁定定應執行刑為有期
    徒刑1 年1 月確定，於99年7 月20日因縮短刑期執行完畢出
    監。又因施用毒品案件，經本院以裁定送強制戒治後，認無
    繼續施用毒品之傾向，由本院裁定停止戒治，於91年12月12
    日停止其處分出監，所餘戒治期間並付保護管束，惟其於保
    護管束期間因違反保護管束應遵守事項，經本院以92年度毒
    聲字第685 號裁定撤銷停止戒治，令入戒治處所施以殘餘期
    間之強制戒治，迄於92年11月21日執行完畢釋放。詎仍不知
    悔改，明知海洛因業經公告列為毒品危害防制條例第2 條第
    2 項所列管之第一級毒品，不得非法持有、施用，竟基於施
    用第一級毒品海洛因之犯意，於99年8 月21日上午10時許，
    在彰化縣員林火車站公共廁所內，以將第一級毒品海洛因粉
    末置入注射針筒內加水後，再以針筒注射之方式，施用第一
    級毒品海洛因1 次。嗣於99年8 月24日上午11時30分許，為
    警持臺灣彰化地方法院檢察署檢察官核發之強制到場（強制
    採驗尿液）許可書，強制其前往彰化縣警察局北斗分局採驗
    尿液，結果呈嗎啡陽性反應，始查悉上情。
二、案經彰化縣警察局北斗分局報請臺灣彰化地方法院檢察署檢
    察官偵查起訴。
    理  由
一、本件被告所犯係死刑、無期徒刑、最輕本刑為3 年以上有期
    徒刑以外之罪，其於準備程序就前揭被訴事實為有罪之陳述
    ，經受命法官告知簡式審判程序之旨，並聽取其與公訴人之
    意見後，本院認無不得或不宜改依簡式審判程序進行之處，
    爰依刑事訴訟法第273 條之1 第1 項、第284 條之1 ，裁定
    本案由受命法官獨任進行簡式審判程序，合先敘明。
二、上揭犯罪事實，業經被告於警詢及本院審理時（參見本院99
    年11月24日審判筆錄）坦承不諱，且其於99年8 月24日為警
    查獲時所採驗之尿液，經臺灣彰化地方法院檢察署委託警方
    送請詮昕科技股份有限公司檢驗結果，確呈嗎啡陽性反應，
    此有應受尿液採驗人尿液檢體採集送驗紀錄表及該公司99年
    9 月10日編號00000000號濫用藥物尿液檢驗報告各1 紙附卷
    可稽。參諸醫學臨床實驗及根據英國藥學會出版之文獻Clar
    ke's Isolation and Identification of Drugs乙書第293
    頁載：海洛因經注射入人體後，在體內迅速水解成6-
    Monoacety I morphine，再緩緩繼續水解成嗎啡，然後再循
    嗎啡之代謝方式排出，同書第43 1頁至第432 頁並載有：嗎
    啡經注射入人體後，約50％以上於8 小時內自尿中排出，至
    24小時排出約90％，但48小時後仍有微量可檢出等語。此外
    ，按通常健康成人一次注射嗎啡15公絲，而以現行採用蟻醛
    酸試液及鉬鋑銨酸試液檢檢驗其尿液時，注射後8 小時內所
    排尿液易於檢出；8 小時至24小時，視其取尿時間及尿量多
    寡，可能檢出；至24小時以後所排之尿液，用上述方法已難
    檢出，亦據行政院衛生署藥物食品檢驗局73年11月30日（73
    ）藥檢壹字第030221號函釋明確。是依上開說明，佐以被告
    前揭尿液檢驗報告，足徵被告前開施用第一級毒品海洛因之
    自白核與事實相符，堪可採為論罪科刑之依據。
三、另按施用第一、二級毒品為犯罪行為，毒品危害防制條例第
    10條定有處罰明文。故施用第一、二級毒品者，依前揭規定
    本應科以刑罰。惟基於刑事政策，對合於一定條件之施用者
    ，則依同條例第20條、第23條之規定，施以觀察、勒戒及強
    制戒治之保安處分。毒品危害防制條例於92年7 月9 日修正
    公布，自93年1 月9 日施行，其中第20條、第23條將施用毒
    品之刑事處遇程序，區分為「初犯」及「5 年內再犯」、「
    5 年後再犯」。依其立法理由之說明：「初犯」，經觀察、
    勒戒或強制戒治後，應為不起訴處分或不付審理之裁定；經
    觀察、勒戒或強制戒治執行完畢釋放後，「5 年內再犯」者
    ，因其再犯率甚高，原實施之觀察、勒戒及強制戒治既已無
    法收其實效，爰依法追訴或裁定交付審理。至於經觀察、勒
    戒或強制戒治執行完畢釋放後，「5 年後再犯」者，前所實
    施之觀察、勒戒或強制戒治已足以遮斷其施用毒品之毒癮，
    為期自新及協助其斷除毒癮，仍適用「初犯」規定，先經觀
    察、勒戒或強制戒治之程序。從而依修正後之規定，僅限於
    「初犯」及「5 年後再犯」2 種情形，始應先經觀察、勒戒
    或強制戒治程序。倘被告於5 年內已再犯，經依法追訴處罰
    ，縱其第3 次（或第3 次以上）再度施用毒品之時間，在初
    犯經觀察、勒戒或強制戒治執行完畢釋放5 年以後，已不合
    於「5 年後再犯」之規定，且因已於「5 年內再犯」，顯見
    其再犯率甚高，原實施觀察、勒戒或強制戒治，已無法收其
    實效，即應依該條例第10條處罰（最高法院95年度第7 次刑
    事庭會議決議、最高法院97年度第5 次刑事庭會議決議要旨
    參照）。經查，被告前因施用毒品案件，經本院以裁定送強
    制戒治後，認無繼續施用毒品之傾向，由本院裁定停止戒治
    ，於91年12月12日停止其處分出監，所餘戒治期間並付保護
    管束，惟其於保護管束期間因違反保護管束應遵守事項，由
    本院以92年度毒聲字第685 號裁定撤銷停止戒治，令入戒治
    處所施以殘餘期間之強制戒治，迄於92年11月21日執行完畢
    釋放；復於前揭強制戒治執行完畢釋放5 年內之95年間因施
    用毒品案件，經本院以95年度訴字第1066號刑事判決判處有
    期徒刑1 年4 月、10月，應執行有期徒刑2 年確定等情，有
    臺灣高等法院被告前案紀錄表、臺灣彰化地方法院檢察署刑
    案資料查註紀錄表各1 份附卷可參。被告前既曾因施用毒品
    案件，經強制戒治後，復於強制戒治執行完畢釋放後5 年內
    ，再犯施用毒品罪，且經法院判處罪刑，嗣後業經確定，被
    告於犯罪事實欄一所示時間再度施用海洛因之犯行等情，即
    非屬毒品危害防制條例第20條第3 項所定「5 年後再犯」之
    情形，檢察官逕行起訴，要無不合。依前開說明，本案被告
    上開所為，係於上揭強制戒治執行完畢釋放後5 年內，再犯
    施用毒品罪，且經法院判處罪刑後，再度犯本案之毒品危害
    防制條例第10條之施用第一級毒品罪，本案事證明確，被告
    上開犯行，洵堪認定。
四、查海洛因為毒品危害防制條例第2 條第2 項所明定之第一級
    毒品，是核被告所為，係犯同條例第10條第1 項之施用第一
    級毒品罪。被告於此期間內持有該級毒品並進而施用，其持
    有之低度行為應為施用之高度行為所吸收，不另論持有毒品
    之罪。又被告有如犯罪事實欄所記載之前科紀錄，此有臺灣
    彰化地方法院檢察署刑案資料查註紀錄表及臺灣高等法院被
    告全國前案紀錄表各1 份在卷可憑，其於前開有期徒刑執行
    完畢後，5 年內故意再犯本件最重本刑為有期徒刑以上之罪
    ，為累犯，應依刑法第47條第1 項之規定，加重其刑。爰審
    酌被告前有施用毒品之不良素行，歷經強制戒治程序後，仍
    未能徹底戒絕毒品，顯見意志不堅，且有失政府制定毒品危
    害防制條例之立法美意，本不宜寬貸，惟念其施用毒品乃自
    戕一己之身體健康，尚未害及他人，且犯後坦承犯行，暨其
    智識程度、生活狀況等一切情狀，量處如主文所示之刑，以
    示懲戒。
據上論斷，應依刑事訴訟法第273 條之1 第1 項、第299 條第1
項前段，毒品危害防制條例第10條第1 項，刑法第11條前段、第
47條第1 項，判決如主文。
本案經檢察官劉欣雅到庭執行職務。
中    華    民    國    99    年    12    月    22    日
                  刑事第六庭    法  官  胡宜如
以上正本證明與原本無異。
如不服本判決應於收受判決後10日內向本院提出上訴書狀，並應
敘述具體理由。其未敘述上訴理由者，應於上訴期間屆滿後20日
內向本院補提理由書（均須按他造當事人之人數附繕本）「切勿
逕送上級法院」。
中    華    民    國    99    年    12    月    22    日
                                書記官  林淑文
附錄本案論罪科刑法條：
毒品危害防制條例第10條
施用第一級毒品者，處6 月以上5 年以下有期徒刑。
施用第二級毒品者，處3 年以下有期徒刑。

司法院資訊處製作；財團法人民間司法改革基金會備份。
